【裁判字號】    91,交聲,1913
【裁判日期】    920331
【裁判案由】    交管條例聲異
【裁判全文】
臺灣板橋地方法院交通事件裁定                  九十一年度交聲字第一九一三號
    原處分機關  臺北市交通事件裁決所
    異  議  人
    即受處分人  甲○○
右列受處分人因違反道路交通管理處罰條例案件，對原處分機關九十一年十二月四日
北市裁三字第裁二二－Ｃ00000000號、九十一年十二月四日北市裁三字第裁
二二－Ｃ00000000號、九十一年十二月四日北市裁三字第裁二二－Ｃ000
00000號處分，聲明異議，本院裁定如左：
    主      文
原處分機關九十一年十二月四日北市裁三字第裁二二－Ｃ00000000號處分及
九十一年十二月四日北市裁三字第裁二二－Ｃ00000000號處分均撤銷。
甲○○汽車駕駛人，駕駛汽車不服從交通勤務警察之指揮，處罰鍰新臺幣壹仟捌佰元
，並記違規點數壹點；被舉發違反道路交通管理處罰條例之行為，不聽勤務人員制止
部分不罰。
其餘異議駁回。
    理      由
一、按營業小客車駕駛人，不依規定期限，辦理執業登記事項之異動申報，或參加年
    度查驗者，處新臺幣一千二百元罰鍰；逾期六個月以上仍不辦理者，註銷其執業
    登記；又汽車駕駛人駕駛汽車不服從交通勤務警察或依法令執行交通指揮、稽查
    任務人員之指揮或稽查者，處新臺幣九百元以上一千八百元以下罰鍰，並記違規
    點數一點，道路交通管理處罰條例第三十六條第二項、第六十條第二項第一款、
    第六十三條第一項第一款分別定有明文。
二、原處分意旨略以：異議人即受處分人甲○○於民國九十一年九月十九日十八時三
    十七分許，駕駛車牌號碼七Ａ－八六九號營業小客車，在臺北縣板橋市縣○○道
    火車站前路段讓乘客下車時，為交通警察黃春龍臨檢查獲其未依規定期限辦理執
    業登記事項之異動申報而掣單舉發之，異議人不服舉發，當場與警員黃春龍發生
    爭執，警員黃春龍命異議人離去，異議人不從，再遭舉發其在設有臨時停車標誌
    處所臨時停車，嗣於離開現場時，又挑釁辱罵警員黃春龍，黃春龍示意異議人停
    車，異議人未予遵守，繼續駕車離去，警員黃春龍乃另逕行舉發其違反道路交通
    管理處罰條例之行為，不聽勤務人員制止，原處分機關即依據前開舉發，就其未
    依規定期限辦理執業登記事項之異動申報部分，依道路交通管理處罰條例第三十
    六條第二項規定，裁處罰鍰新臺幣（下同）一千二百元（九十一年十二月四日北
    市裁三字第裁二二－Ｃ00000000號），就其在設有禁止臨時停車標誌處
    所臨時停車之行為，依同條例第五十五條第一項第三款規定，裁處罰鍰三百元（
    九十一年十二月四日北市裁三字第裁二二－Ｃ00000000號），就其違反
    道路交通管理處罰條例之行為，不聽勤務人員制止之行為，依同條例第六十條第
    一項規定，裁處罰鍰三千元，並記違規一點。
三、異議人甲○○辯稱：伊於右揭時、地讓乘客下車，警員黃春龍掣單舉發未依規定
    期限辦理執業登記異動申報，伊異議稱辦理異動申報有十五日緩衝期，警員竟接
    續掣單舉發伊黃線停車，伊簽收舉發通知單離開現場，無何異狀，事後竟又遭舉
    發不聽制止，原處分機關復據以裁罰，伊殊難甘服，爰提出本件異議等語。
四、經查：
（一）原處分機關九十一年十二月四日北市裁三字第裁二二－Ｃ00000000號
      處分部分：
      營業小客車駕駛人執業登記事項如有異動，應於事實發生後十五日內持有關證
      明文件向原發證警察機關辦理異動申報，此為營業小客車駕駛人執業登記管理
      辦法第十條第一項所明定，異議人於本院訊問時自承於九十一年九月五日起異
      動受僱於嘉佳交通公司，租用該公司車輛營業等語（見本院九十二年一月二十
      日訊問筆錄），惟其營業小客車駕駛人執業登記證異動登記情形為九十一年一
      月二十二日受僱於萬祥交通公司，九十一年九月二十四日異動受僱於嘉佳交通
      公司，有臺北市政府警察局九十二年一月九日北市警交字第○九一四五五一四
      四○○號函在卷可憑，足見其於九十一年九月五日自萬祥交通公司異動受僱於
      嘉佳交通公司，遲至十九日後始辦理異動申報，顯未於受僱異動事實發生後十
      五日內向原發證警察機關辦理異動申報，則原處分機關依據道路交通管理處罰
      條例第三十六條第二項規定，裁處其罰鍰一千二百元，於法自無不合，量罰亦
      屬妥適。
（二）原處分機關九十一年十二月四日北市裁三字第裁二二－Ｃ00000000號
      處分部分：
      異議人於右揭時、地停車之路段，路旁標線係繪示黃實線，此據異議人及證人
      即臺北縣政府警察局板橋交通分隊警員黃春龍陳述一致（見本院九十二年一月
      二十日訊問筆錄），而黃實線設於路側者，用以禁止停車，非禁止臨時停車，
      道路交通標誌標線號誌設置規則第一百四十九條第一項第一款第四目，亦規定
      甚明，是以該路段僅禁止停車，未禁止臨時停車無疑，異議人又係因遇警臨檢
      稽查，接受掣單舉發而暫時停留在該處，要與在設有禁止臨時停車標誌處所臨
      時停車之情形不侔；然而該處既為禁止停車路段，已如前述，異議人停車之位
      置又未緊靠路側，距路旁尚有約一輛車之寬度，亦據證人廖明峰證陳明確（見
      本院九十二年二月二十七日訊問筆錄），顯有妨礙他車通行之情形無疑，證人
      黃春龍於答辯報告書及到院結證均稱其對此情形曾命異議人將車輛移動，勿繼
      續停放在該處，但為異議人以保全現場為由而拒絕（見卷附臺北縣警察局板橋
      分局舉發違反道路交通管理事件答辯報告書及本院九十二年一月二十日訊問筆
      錄），核與異議人所述因認警員黃春龍態度不佳，又未指示將車輛移置何處，
      乃報警等候其他警員到場處理，因而未依警員黃春龍指揮移動車輛等情相符（
      見本院九十二年一月二十日訊問筆錄），準此，異議人於交通警察交付舉發違
      反道路交通管理事件通知單後，本已無繼續在該處停車之正當理由，應當遵循
      警員之指揮，移置車輛或駛離，其拒不接受指揮，仍然繼續停留在現場與警員
      黃春龍爭辯之行為，應已該當於道路交通管理條例第六十三條第二項第一款「
      汽車駕駛人駕駛汽車不服從交通勤務警察之指揮」之構成要件，自應依據該條
      款裁處之，並依同條例第六十三條第一項第一款規定諭知記點處分，方屬適法
      ，原處分機關誤依在設有臨時停車標誌處所臨時停車之情形論處，即非無違誤
      ，無可維持。至於異議人以須保全現場，故未依從警員指揮將車輛駛離云云為
      辯，查所謂保全現場，必事件發生現場所遺跡證一遇變動、移置，即有滅失而
      無法發現真實之虞，始有加以保全之需，本件異議人因執業登記證變動申報是
      否逾期，與警員發生爭執，所需查證者為向主管機關調閱登記資料核對，非逗
      留現場爭辯所能解決，與現場之保全實不相干，異議人執以拒絕接受交通警察
      指揮，殊非有理，不能資為有利於異議人認定之論據。
（三）原處分機關九十一年十二月四日北市裁三字第裁二二－Ｃ00000000號
      處分部分：
      末查，關於異議人被舉發違反道路交通管理處罰條例之行為，不聽勤務人員制
      止部分，證人黃春龍於答辯報告書及到院結證皆謂異議人於駕車離開現場時，
      出言辱罵，伊命異議人停車，異議人不從等語（見卷附臺北縣警察局板橋分局
      舉發違反道路交通管理事件答辯報告書及本院九十二年一月二十日訊問筆錄）
      ，倘證人黃春龍此處所言無訛，則異議人於駕車離去時出言辱罵之行為，不無
      涉有刑法第一百四十條第一項之侮辱公務員罪或違反社會秩序維護法第八十五
      條第一款規定之嫌，應依法搜證調查，報請檢察官偵處，或移請法院簡易庭裁
      處，與違反道路交通管理處罰條例無涉，自亦無違反道路交通管理處罰條例之
      行為，不聽勤務人員制止之情形存在，無從依據道路交通管理處罰條例規定予
      以處罰，原處分機關遽予裁罰，容有未洽，亦無可維持。
五、綜上所述，原處分機關所為裁罰處分，部分妥適無誤，部分無可維持，即應由本
    院就無可維持部分，撤銷原處分，自為裁罰或諭知不罰如主文第一、二項所示，
    用期適法；其處分妥適無誤部分，諭知異議駁回如主文第三項所示。
據上論結，應依道路交通案件處理辦法第十九條、第二十條前段，裁定如主文。
中      華  民      國    九十二    年      三      月    三十一    日
                                  臺灣板橋地方法院交通法庭
                                      法  官  蔡  新  毅
右正本證明與原本無異。
如不服本裁定應於送達後五日內向本院提出抗告狀。
                                      書記官  謝  麗  秋
中      華      民      國    九十二    年      三      月    三十一    日


司法院資訊處製作；財團法人民間司法改革基金會備份。
